【裁判字號】    92,上易,169
【裁判日期】    920521
【裁判案由】    遷讓房屋等
【裁判全文】
臺灣高等法院民事判決                            九十二年度上易字第一六九號
    上  訴  人  福安開發股份有限公司
    法定代理人  黃根旺
    訴訟代理人  楊鈞國律師
    複  代理人  楊惠琳律師
    被  上訴人  甲○○
    訴訟代理人  焦秀菊
右當事人間遷讓房屋等事件，上訴人對於中華民國九十一年十一月二十五日臺灣台北
地方法院九十年度重訴字第二二三六號第一審判決提起上訴，本院判決如左：
    主    文
上訴駁回。
第二審訴訟費用由上訴人負擔。
    事    實
甲、上訴人方面：
一、聲明：(一)原判決廢棄。(二)右廢棄部分，改判被上訴人應自門牌號碼台北市○○區
    ○○街九八巷二六號、座落台北市○○區○○段四小隊五一八地號三平方公尺部
    分（如附圖所示）遷出。
二、陳述：上訴人為系爭土地之所有權人，依民法第七百六十七條規定，自得本於無
    權占有之法律關係，對於無權占有人（即被上訴人）請求遷讓及交還土地，所謂
    遷讓，係指停止占有而言，所謂交還，係指將占有之土地交付予所有權人而言，
    換言之，上訴人得依民法第七百六十七條所有權人之物上請求權規定，向系爭建
    物之事實上處分權人請求拆屋還地，亦得依同條規定請求占有系爭建物之人遷出
    房屋。
三、證據：援用原審所提出之證據。
乙、被上訴人方面：
一、聲明：求為判決：駁回上訴。
二、陳述：被上訴人曾於八十八年至九十年陪伴父親暫住系爭房屋，俟父親病故，被
    上訴人即搬出系爭房屋，目前並未居住該處，上訴人實無理由要求被上訴人遷出
    該處。
三、證據：提出
    理    由
一、本件上訴人起訴主張座落台北市○○區○○段四小段五一八地號土地為其所有，
    而被上訴人所使用之門牌號碼台北市○○區○○街九八巷二六號房屋座落其上，
    惟並無占有使用土地權限，視為無權占有，爰依民法第七百六十七條之規定，請
    求判命被上訴人自系爭房屋座落上開土地三平方公尺部分遷出之判決。被上訴人
    則以其並未居住系爭房屋，何以遷出等語，資為抗辯。
二、查本件上訴人主張座落台北市○○區○○段四小段五一八地號土地為其所有，而
    系爭門牌號碼台北市○○區○○街九八巷二六號房屋占有上開土地三平方公尺之
    事實，有其提出之土地登記簿謄本一份為證（見原審卷第九二頁），並經原審至
    現場勘驗，囑託地政機關人員就系爭房屋占有上開土地部分為測量，有勘驗筆錄
    、土地複丈成果圖附卷可憑（見原審卷第一三六頁至第一三八頁及第一四九頁）
    ，堪信為真實。按所有人對於無權占有或侵奪其所有物者，得請求返還之，民法
    第七百六十七條定有明文。惟查，被上訴人辯稱並未居住系爭房屋等語，其住所
    係台北市大安區○○○路○段一八二號，有全戶
    卷第三九、四十頁），而本院於九十二年五月七日庭訊時，上訴人訴訟代理人亦
    自承系爭房屋現由何人居住一節亦不知情等語（見本院卷第三七頁），復未提出
    任何證據證明被上訴人有占有系爭房屋之事實，故上訴人主張被上訴人占有系爭
    房屋，不足採信。準此，上訴人雖為系爭土地之所有權人，惟被上訴人並未居住
    系爭房屋，非無權占有系爭土地之人，則上訴人無從向被上訴人請求自系爭房屋
    遷出。
三、綜上所述，本件上訴人主張被上訴人居住系爭房屋並無權占有系爭土地云云，為
    不足採，被上訴人抗辯並未居住系爭房屋等情尚屬可信。是則上訴人執此主張被
    上訴人應遷出系爭房屋云云，自屬無據。從而，上訴人主張本於民法第七百六十
    七條之所有物返還請求權，請求被上訴人遷讓系爭房屋為無理由，不應准許。原
    審為上訴人敗訴之判決，及駁回其假執行之聲請，並無不合。上訴意旨指摘原判
    決不當，求予廢棄改判，為無理由，應予駁回。
四、據上論結，本件上訴為無理由，依民事訴訟法第四百四十九條第一項、第七十八
    條，判決如主文。
中      華      民      國    九十二    年      五      月    二十一    日
                              民事第九庭
                                  審判長法  官  吳  謙  仁
                                        法  官  蘇  瑞  華
                                        法  官  魏  大  喨
右正本係照原本作成。
不得上訴。
中      華      民      國    九十二    年      五      月    二十二    日
                                        書記官  黃  美  玉


司法院資訊處製作；財團法人民間司法改革基金會備份。
